最高法院民事判決　　　　　　　九十四年度台上字第九七三號
　　上 　訴　 人　森展企業有限公司
　　　　　　　　　　　　　弄9.
　　兼法定代理人　丙○○
　　上　 訴　 人　丁○○
　　　　　　　　　　　　　22.
　　共　　　　同
　　訴 訟代理 人　陳信亮律師
　　被　上訴　人　乙○○
　　　　　　　　　　　　　54.
　　　　　　 　 　甲○○
　　　　　　　　　　　　　60.
上列當事人間請求損害賠償事件，上訴人對於中華民國九十二年
七月二十九日台灣高等法院判決（九十一年度重訴字第二四號）
，提起上訴，本院判決如下：
    主  文
原判決關於命上訴人連帶給付及負擔訴訟費用部分廢棄，發回台
灣高等法院。
    理  由
本件被上訴人主張：上訴人丙○○係上訴人森展企業有限公司（
下稱森展公司）之負責人，上訴人丁○○為該公司林口一廠之廠
長，渠二人對於該工廠勞工安全衛生業務負監督及維護之責。伊
子陳樹苡受僱於該工廠擔任鐵工，於民國八十九年七月二十日下
午二時二十分許，在貨櫃內以交流電焊機進行鍋爐本體支架之點
焊工作，丙○○、丁○○疏未注意在該交流電焊機設置自動電擊
防止裝置，致陳樹苡胸部不慎碰觸電焊機感電休克，經送醫急救
不治死亡。丙○○、丁○○對伊應負過失侵權行為損害賠償責任
，森展公司為渠二人之僱用人，亦應連帶負損害賠償責任等情。
求為命上訴人連帶給付乙○○、甲○○依次各新台幣（下同）一
百二十八萬三千三百零九元、一百零五萬八千八百九十二元及均
加付法定遲延利息之判決（未繫屬本院部分不予贅述）。
上訴人則以：系爭貨櫃並非機器設備，無須依勞工安全衛生設施
規則第二百五十條規定設置自動電擊防止裝置，陳樹苡係因其未
先關掉電源不慎觸電死亡，與伊未設置自動電擊防止裝置無相當
因果關係，縱認伊有過失，陳樹苡亦屬與有過失，應予過失相抵
等語，資為抗辯。
原審以：被上訴人主張之事實，有勘驗筆錄、驗斷書、相驗屍體
證明書及刑事案卷可稽。修正前勞工安全衛生設施規則第二百五
十條規定：雇主對勞工於良導體機器設備內之狹小空間或於高度
兩公尺以上之鋼架上作業時所使用交流電焊機，應有自動電擊防
止裝置。丙○○為森展公司之負責人，丁○○為該公司林口一廠
之廠長，對於該工廠勞工安全衛生業務負監督維護之責，自應注
意及之。系爭貨櫃之材質屬良導體，勞工在該貨櫃內之狹小空間
使用交流電焊機從事作業，雇主應依上開規定辦理，設置自動電
擊防止裝置，該裝置具備輸出側無載電壓應在二十五伏特以下之
功能，在該電壓狀態下，一般應無感電之危害，有行政院勞工委
員會函可稽，並經證人即該會北區勞動檢查所承辦員林聰偉證述
綦詳。丙○○、丁○○疏未注意，未於該電焊機設置自動電擊防
止裝置，致陳樹苡觸電死亡，渠二人自應負過失之責，且與陳樹
苡死亡之結果有相當因果關係。陳樹苡未關掉電源，並無過失，
上訴人抗辯：陳樹苡與有過失，應予過失相抵云云，尚非可採。
被上訴人主張：丙○○、丁○○應負過失侵權行為損害賠償責任
，森展公司為渠二人之僱用人，亦應連帶負損害賠償責任等語，
自屬有據。乙○○為陳樹苡之父，因陳樹苡死亡，支出殯葬費十
二萬七千七百四十七元，有收據可稽，扣除上訴人已給付之十二
萬元喪葬費後，乙○○得請求賠償殯葬費七千七百四十七元。乙
○○係三十三年十月十五日出生，現無工作及財產，不能以自己
之財產維持生活，有受陳樹苡扶養之權利。陳樹苡於八十九年七
月二十日死亡時，乙○○為五十五歲十個月又五日，其平均餘命
尚有二十二點四八年，以八十九年度綜合所得稅扶養親屬寬減額
每人每年七萬四千元為計算扶養費之標準，依霍夫曼計算法扣除
中間利息，其扶養費共計一百十一萬四千四百四十四點五元，平
均每年扶養費為四萬九千五百七十四點九三元。乙○○與甲○○
於九十年十月十二日離婚，離婚後二人即不互負扶養義務，被上
訴人另有已成年之女三人，均有扶養能力，應平均負擔扶養義務
。自八十九年七月二十日起至九十年十月十二日止共一．二三年
，陳樹苡應分擔對乙○○之扶養費為一萬二千一百九十五元（1.
23〤49574.93÷5=12195.43），自九十年十月十三日後應分擔之
扶養費為二十六萬三千三百六十六點八元〔（22.48-1.23）〤49
574.93÷4=263366.8〕，共計二十七萬五千五百六十二元。乙○
○遭喪子之痛，精神上自感痛苦，審酌兩造之身分、地位及經濟
狀況等一切情狀，上訴人應賠償其非財產上損害一百萬元。乙○
○以上得請求賠償之金額共計為一百二十八萬三千三百零九元。
甲○○為陳樹苡之母，四十五年十二月二十八日生，於陳樹苡死
亡時，甲○○為四十三歲五個月又六日，其平均餘命為三十九點
九三年，以八十九年度綜合所得稅扶養親屬寬減額每人每年七萬
四千元為計算扶養費之標準，依霍夫曼計算法扣除中間利息，其
扶養費共計一百六十四萬五千七百零六點七元，平均每年扶養費
為四萬一千二百十四點七九元。自八十九年七月二十日起至九十
年十月十二日止共一．二三年，陳樹苡應分擔對甲○○之扶養費
為一萬零一百三十八點八元（1.23〤41214.79÷5=10138.8），
自九十年十月十三日後應分擔之扶養費為三十九萬八千七百五十
三點一元〔（39.39-1.23）〤41214.79÷4=398753.1〕，共計四
十萬八千八百九十二元。甲○○遭喪子之痛，精神上自感痛苦，
審酌其離家多年等一切情狀，被上訴人應賠償其非財產上損害七
十萬元，扣除被上訴人前已給付五萬元慰問金，尚應給付六十五
萬元。甲○○以上得請求賠償之金額共計為一百零五萬八千八百
九十二元。綜上，乙○○、甲○○依次請求被上訴人連帶給付一
百二十八萬三千三百零九元、一百零五萬八千八百九十二元，及
均加付法定遲延利息，洵屬正當，應予准許。爰就此部分為上訴
人敗訴之判決。
查系爭事故發生後，經行政院勞工委員會北區勞動檢查所檢查，
作成職業災害檢查報告書，分析災害原因，認陳樹苡攜帶電焊夾
頭由鍋爐本體左側空間欲進入前，未先將交流電焊機電源關掉，
為不安全動作，係系爭災害之間接原因等語（見台灣板橋地方法
院檢察署相驗影卷三五頁）。似此情形，能否謂陳樹苡於損害之
發生並無過失，尚非無研求餘地。原審就此未詳加調查審認，遽
為上訴人不利之判決，殊嫌疏略。上訴論旨，指摘原判決此部分
為違背法令，求予廢棄，非無理由。
據上論結，本件上訴為有理由。依民事訴訟法第四百七十七條第
一項、第四百七十八條第二項，判決如主文。
中　　華　　民　　國　九十四　年　　五　　月　二十六　日
                      最高法院民事第一庭
                          審判長法官  陳　國　禎
                                法官  李　彥　文
                                法官  鄭　玉　山
                                法官  吳　麗　女
                                法官  袁　靜　文
      本件正本證明與原本無異
                                      書  記  官
中　　華　　民　　國　九十四　年　　六　　月　　十　　日
                                                      Ｖ
